臺灣高等法院刑事判決
111年度上更一字第52號
上  訴  人  
即  被  告  孫明傳


指定辯護人  王筑威律師(義辯)              
上列上訴人因違反槍砲彈藥刀械管制條例案件，不服臺灣新北地
方法院109年度訴字第195號，中華民國109年12月31日第一審判
決（起訴案號：臺灣新北地方檢察署108年度偵字第31011號），
提起上訴，經判決後，由最高法院發回更審，本院判決如下：
    主  文
上訴駁回。
    事  實
一、孫明傳明知未經主管機關許可，不得持有槍砲彈藥刀械管制
    條例管制之違禁物，竟未經許可，基於持有可發射子彈具有
    殺傷力之改造槍枝、具有殺傷力子彈之犯意，於民國108 年
    9 月29日某時，在臺北市○○區○○路住處附近其父親孫道金（
    已歿）所遺留之報廢機車內尋得具有殺傷力仿半自動手槍製
    造之槍枝換裝土造金屬槍管而成之改造槍枝1 支（含彈匣1 
    個，槍枝管制編號0000000000號）、具有殺傷力之子彈8顆
    （包括制式子彈1顆及非制式子彈7顆）後，未經許可而持有
    之。嗣於同年10月1日15時許，在新北市○○區○○路0○0號儷閣
    汽車旅館（下稱「儷閣旅館」）205號房內為警臨檢時，經
    孫明傳及在場人鄭宜綝同意搜索後，為警當場扣得上開槍枝
    及子彈而查獲。
二、案經新北市政府警察局中和分局（下稱中和分局）報告臺灣
    新北地方檢察署檢察官偵查起訴。
    理  由
壹、證據能力：
一、扣案槍枝1支（含彈匣1個，槍枝管制編號0000000000號）、
    子彈8顆具有證據能力：
  ㈠被告及辯護人主張：扣案槍枝係於「儷閣旅館」205 號房天
    花板發現，因被告孫明傳及在場人鄭宜綝對該搜索場所（即
    205 號房）為租賃使用關係，僅可就房內空間為使用，不得
    使用房間外空間（如管道間、電梯間、維修通道、天花板裝
    潢夾層），故其等得同意搜索之範圍（即同意搜索之權限）
    ，僅限於得使用之空間，不包括本件發現扣案槍枝之天花板
    ，是警方得搜索之範圍亦不能包括天花板。又員警係以「臨
    檢」之名至儷閣旅館205號房，並要求鄭宜綝帶其等上樓進
    房，其後因一進門就聞到愷他命的味道，即入房進行搜索，
    是員警於進行房內搜索之前或搜索當時，並未先將自願受搜
    索同意書交由被告及在場人鄭宜綝簽名即進行搜索，是本案
    之搜索程序，顯然違背刑事訴訟法第131條之1之規定，因此
    所取得之槍、彈應無證據能力等語。
  ㈡依刑事訴訟法第131條之1規定：「搜索，經受搜索人出於自
    願性同意者，得不使用搜索票。但執行人員應出示證件，並
    將其同意之意旨記載於筆錄。」觀之，已明定行使同意權人
    為受搜索人，而參諸同法第122條第1項規定搜索係對被告或
    犯罪嫌疑人之身體、物件、電磁紀錄及住宅或其他處所為之
    ，故就本條規定之文義及精神以觀，所謂同意權人應係指偵
    查或調查人員所欲搜索之對象。是該受搜索之對象就其住所
    或其他處所擁有實際管領支配權限時，即屬有同意權之人。
    而強制處分之搜索程序，對於人民憲法上所保障之居住安寧
    自由、財產權、隱私權，甚及於秘密通訊自由之基本權侵害
    至鉅。惟其已自願性同意搜索，自屬捨棄對該處所之隱私等
    基本權，執行搜索人員基此有同意權限之人同意所為之無令
    狀搜索，自屬有效搜索，所扣押之被告或犯罪嫌疑人之物，
    應有證據能力(最高法院109年度台上字第3256號判決意旨參
    照)。
  ㈢查員警於事實欄所示時、地臨檢時，被告與鄭宜綝正在使用
    上開旅館房間，該2人自均為對上開旅館房間有管領權限之
    人，具有同意搜索該房間之權限。又依卷附現場照片（見偵
    卷第91頁編號5照片）與本案實施搜索之員警黃爐慶、劉進
    清2人於原審審理時之證詞(詳後述)可知，扣案槍枝（裝在
    背包內）係被告放在「儷閣旅館」205號房間上方裝飾夾層
    與天花板中間之空間，員警抬起頭即可看見，以梯子或其他
    物品墊腳即可伸手取得，該放置槍枝之空間仍在上開旅館房
    間內部，子彈則置於房間之地板，足認被告及鄭宜綝對該空
    間自有管領權限。
　㈣按警察於公共場所或合法進入之場所，得對於下列各款之人
    查證其身分：合理懷疑其有犯罪之嫌疑或有犯罪之虞者。
    有事實足認其對已發生之犯罪或即將發生之犯罪知情者。
    有事實足認為防止其本人或他人生命、身體之具體危害，有
    查證其身分之必要者。滯留於有事實足認有陰謀、預備、
    著手實施重大犯罪或有人犯藏匿之處所者。滯留於應有停
    （居）留許可之處所，而無停（居）留許可者。行經指定
    公共場所、路段及管制站者，警察職權行使法第6條第1項定
    有明文。次按警員固屬行政人員（特種行政人員），亦係實
    施刑事訴訟程序之公務員，衡諸犯罪之發覺，通常隨證據之
    浮現而逐步演變，可能原先不知有犯罪，卻因行政檢查，偶
    然發現刑事犯罪之情況，是警員依警察職權行使法或警察勤
    務條例等法律規定執行臨檢、盤查勤務工作時，若發覺受檢
    人員行為怪異或可疑，有相當理由認為可能涉及犯罪，自得
    進一步依據刑事訴訟法之相關規定執行搜索。而刑事訴訟法
    第131條之1所定：「搜索，經受搜索人出於自願性同意者，
    得不使用搜索票。但執行人員應出示證件，並將其同意之旨
    記載於筆錄。」學理上稱為自願性同意搜索，此自願性同意
    之事實，固應由執行搜索之人員負責舉證，一般係以提出受
    搜索人出具之同意書證明之，然如逕依上揭但書規定，於警
    詢筆錄或搜索扣押證明筆錄之適當位置，將該同意之旨記載
    後，由受搜索人在旁簽署或按捺指印予以確認，均無不可；
    又倘該執行搜索之人員，係穿著警察制服之員警，一望即明
    身分，即不生違背出示證件與否之問題；再其徵詢及同意之
    時機，祇須在搜索開始之前表明為已足，非謂受搜索人必須
    先行填具自願受搜索同意書，方得進行搜索，自無許受搜索
    人事先同意，卻因遭搜出不利之證物，遲於審判中指稱自願
    性搜索同意書之出具，係在搜索完成之後，翻言並非事先同
    意（最高法院99年度台上字第2269號判決意旨參照）。查證
    人即本案承辦員警劉進清於原審審理時證稱：「（你進房門
    的時候就搜索到這把槍？）我們進門經過他們同意搜索後，
    就在地上發現一包安非他命，在垃圾桶發現6 包毒品咖啡包
    殘渣袋，因為有這些犯罪事證，所以決定仔細詳查房間內的
    各個角落，這時候才發現在天花板的夾層(按係指裝飾夾層
    與天花板中間之空間)，就是類似法庭上法檯上方照明的裝
    飾夾層，有發現一個黑色的袋子，所以要被告拿下來查看，
    才發現裡面有一支槍還有一個彈匣，之後才找到八顆子彈，
    因為子彈在牆角。」等語（見原審卷第177頁），參以被告
    、鄭宜綝簽立自願受搜索同意書，表明自願同意警方搜索上
    開旅館房間之意等情，亦有其等簽立之自願受搜索同意書在
    卷可憑（見偵卷第37頁、第39頁），是本案員警於搜索前係
    徵得被告、鄭宜綝之同意，縱非於搜索前先簽立自願受搜索
    同意書，惟揆諸上揭判決意旨，既先徵得其等之同意，尚不
    影響該搜索之合法性，被告及辯護人上開主張，尚有未合，
    不足採取。綜上，本件扣案之槍、彈，具有證據能力。
二、本判決所引用關於供述之卷證資料，除原已符刑事訴訟法第
    159條之1至第159條之4規定及法律另有規定等傳聞法則例外
    規定，而得作為證據外，其餘關於供述之卷證資料之證據能
    力，檢察官、被告及辯護人均於本院準備程序時均同意有證
    據能力（見本院卷第32頁至第34頁)且於言詞辯論終結前均
    未聲明異議(見本院卷第84頁至第86頁），本院審酌上開證
    據資料製作時之情況，尚無違法不當及證明力明顯過低之瑕
    疵，亦認為以之作為證據應屬適當；至本判決其餘所依憑判
    斷之非供述證據，查無有何違反法定程序取得之情形，且各
    該證據均經本院於審判期日依法進行證據之調查、辯論，被
    告於訴訟上之防禦權，已受保障，故該等證據資料均有證據
    能力。
貳、實體認定：
一、上揭持有本案槍彈之客觀事實，業據被告於警詢、檢察官偵
    訊、原審及本院審理時均坦承不諱(見偵卷第15頁至第23頁
    、第119頁至第121頁、原審卷第129頁至第135頁、本院卷第
    87頁)，核與證人鄭宜綝於警詢(見偵卷第29頁至第35頁）；
    證人黃爐慶及劉進清於原審審理時（見原審卷第169頁至第1
    80頁）證述之情節均大致相符，並有被告、鄭宜綝各簽立之
    自願受搜索同意書、中和分局搜索扣押筆錄暨扣押物品目錄
    表、搜索現場及扣案槍彈照片附卷，及槍枝1 支（含彈匣1 
    個，槍枝管制編號0000000000號）、子彈8 顆扣案可稽（見
    偵卷第37頁、第39頁、第133頁至第135頁、第91頁至第96頁
    、第41頁至第47頁）。且扣案之槍枝經送鑑定結果，為仿半
    自動手槍製造之槍枝換裝土造金屬槍管而成之改造槍枝，擊
    發功能正常，可供擊發適用子彈使用，具有殺傷力；又扣案
    之子彈8 顆，經鑑定結果，認其中1 顆為口徑9 ×19mm制式
    子彈，經試射後，可擊發，具有殺傷力，其餘7 顆均為非制
    式子彈，係由金屬彈殼組合直徑約9mm 金屬彈頭而成，採樣
    其中3 顆試射後，均可擊發，亦具有殺傷力，此有內政部警
    政署刑事警察局108 年11月8 日刑鑑字第0000000000號鑑定
    書在卷可佐（見偵卷第127頁至第132頁），則上開改造槍枝
    及子彈係分屬槍砲彈藥刀械管制條例規定之槍砲、彈藥無誤
    ，堪認被告上揭任意性自白即與事實相符。本案事證明確，
    被告犯行堪以認定，應予依法論科。
二、被告及辯護人聲請傳訊證人鄭宜綝，欲證明被告於本案符合
    自首之規定等語。惟查，被告於本案尚不符合自首之要件（
    詳後三、㈢所述），且此部分事證已臻明確，尚無傳訊鄭宜
    綝到庭調查之必要，併此敘明。
三、論罪：
  ㈠新舊法比較（非法持有槍枝部分）：
    查被告行為後，槍砲彈藥刀械管制條例第4 條、第7 至9 條
    等規定已於109 年6 月10日修正公布，同年月12日生效施行
    。此次修法鑒於現行查獲具殺傷力之違法槍枝，多屬非制式
    槍枝，可遠距離致人死傷，且殺傷力不亞於制式槍枝，對人
    民生命、身體、自由及財產法益之危害，實與制式槍枝無異
    ；另因非制式槍枝之取得成本遠低於購買制式槍枝，且製造
    技術門檻不高、網路取得改造資訊容易，導致非制式槍枝氾
    濫情形嚴重，若區分制式與否而分別適用第7 條或第8 條處
    罰，將使不法分子傾向使用非制式槍砲從事不法行為，以規
    避第7 條較重之刑責，無異加深不法分子大量使用非制式槍
    砲之誘因，為有效遏止持非制式槍砲進行犯罪情形，非制式
    槍砲與制式槍砲罪責確有一致之必要。為此修正第4 條第1
    項第1 款所稱槍砲之定義，在特定類型槍砲前增列「制式或
    非制式」等語，使管制範圍明確及於所有具殺傷力之制式及
    非制式槍砲；且配合在第7 條第1 項、第8 條第1 項、第9
    條第1 項及第3 項亦均增列「制式或非制式」等語，以調整
    各條所規範特定類型槍砲之範圍（另將第8 條第2 項及第4
    項原條文「槍枝」，修正為「槍砲」，以統一用語）。是依
    修正後之新法，持有「非制式手槍」不再依第8 條第4 項規
    定處罰（刑度為處3 年以上10年以下有期徒刑，併科新臺幣
    《下同》7 百萬元以下罰金），乃改依刑度較重之第7 條第4 
    項規定處罰（刑度為處5 年以上有期徒刑，併科1 千萬元以
    下罰金）。本件被告所持有可發射子彈具有殺傷力之改造槍
    枝，係由仿半自動手槍製造之槍枝換裝土造金屬槍管而成，
    為非制式手槍，比較新舊法適用結果，新法規定非有利於被
    告，依刑法第2 條第1 項前段規定，應適用行為時之舊法規
    定。
  ㈡罪名及罪數：
    核被告所為，係犯修正前槍砲彈藥刀械管制條例第8 條第4
    項未經許可持有可發射子彈具有殺傷力之改造槍枝罪、槍砲
    彈藥刀械管制條例第12條第4 項未經許可持有子彈罪。被告
    以一行為同時持有上開改造槍枝及子彈，觸犯構成要件不同
    之2 罪，為想像競合犯，應從一重之未經許可持有可發射子
    彈具有殺傷力之改造槍枝罪論處。
  ㈢被告及辯護人雖以：警方查獲本案槍彈前，被告就有跟警方
    坦承牆角有子彈，其等才把飲水桌拉開並查獲子彈1包，員
    警又問被告是否還有其他違禁品，被告說天花板上夾層有槍
    枝1把，員警就去借梯子爬上去看，就看到那個裝槍枝的包
    包，是本案應構成自首等語。惟查，證人即承辦員警黃爐慶
    於原審審理時證稱：我們進去房間就有聞到K他命的味道，
    垃圾桶內有看到K他命咖啡包的殘渣袋，地上看到1包K他命
    ，我們持續找有沒有其他犯罪證物，抬頭往上面看，在天花
    板的裝飾用夾層有看到1個黑色包包，但看得到搆不到，所
    以我就去借A字梯，A字梯拿到門口時，其他同仁就說包包已
    經拿下來，裡面有1支槍，我去借A字梯之前沒人有說這個包
    包裡面的東西是什麼，我有問在場人就是被告及另1個女生
    （即鄭宜綝）包包裡面是什麼，他們說不知道等語（見原審
    卷第169頁至第171頁）；證人即承辦警員劉進清於原審審理
    時則證稱：我們進房間後，經被告他們同意搜索，就在地上
    發現1 包毒品，在垃圾桶發現6 包毒品咖啡包殘渣袋，因為
    有這些犯罪事證，所以決定仔細詳查房間內各個角落，之後
    發現在天花板的裝飾夾層有1 個黑色的袋子，是我拿下來的
    ，我忘記是如何拿的，拿下來查看之後發現裡面有1 支槍和
    1個彈匣，之後我在牆角地板上找到子彈，是8 顆子彈裝在
    透明塑膠袋內，我問被告為何會有子彈，他一開始說不知道
    ，我們還是依法查扣，在警方看到袋子裡有槍之前，被告及
    在場女子（即鄭宜綝）沒有人告知警方持有槍枝的事情，在
    警方看到子彈前，被告及在場女子也沒有人告知警方持有子
    彈的事情，警方找到槍彈後，被告一開始不承認槍彈是他的
    ，說不曉得是誰的，推托說這段時間有人進出過房間，另1 
    名女子也說不是她的，但當時現場只有被告及那名女子，應
    該就是他們兩人之中的人所有，後來繼續詢問被告就承認是
    他的等語（見原審卷第175頁至第179 頁）。參以鄭宜綝於
    警詢時供稱：「(你是否可以交代這把槍及子彈為何人所有
    ？）我不清楚，不是我的。...（警方今日查獲之火藥式槍
    枝及8顆子彈為何人所有？做何用途？）我不知道是誰的。
    」等語（見偵卷第26頁、第34頁），再通觀各該警詢筆錄，
    均未見被告向警員自首持有本案槍彈之記載。綜上，被告並
    未在警方懷疑其涉及非法持有本案槍彈前，即向警方坦承上
    情，尚不符合槍砲彈藥刀械管制條例第18條第1 項自首並報
    繳全部槍砲彈藥或刑法第62條前段自首之規定。被告及辯護
    人上揭主張，無法採取。
參、維持原判決之理由：
一、原審法院同上認定，以被告本案所為，事證明確，係犯未經
    許可持有可發射子彈具有殺傷力之改造槍枝罪、未經許可持
    有子彈罪，適用修正前槍砲彈藥刀械管制條例第8 條第4 項
    、槍砲彈藥刀械管制條例第12條第4 項，刑法第11條前段、
    第2 條第1 項前段、第55條、第42條第3 項前段、第38條第
    1 項等規定，並以行為人之責任為基礎，審酌被告任意持有
    前開改造槍枝及子彈，對社會治安潛在之危害非輕，惟念其
    持有之槍彈數量、時間，犯後坦認之態度，且未持該槍彈犯
    罪而造成更重大之危害，兼衡被告之智識程度、家庭經濟與
    生活狀況、犯罪之動機、目的、手段等一切情狀，量處有期
    徒刑3年4月，併科罰金新臺幣5萬元，暨就併科罰金部分，
    諭知如易服勞役之折算標準。經核原審認事用法均無違誤，
    量刑及沒收之諭知（詳後二、所示）亦屬妥適，應予維持。
二、沒收：
　　扣案之上開改造槍枝1支（含彈匣1個，槍枝管制編號000000
    0000號）、未經試射之非制式子彈4顆，分別係槍砲彈藥刀
    械管制條例第4 條第1 項第1 款、第2 款所列物品，為未經
    許可不得持有之違禁物，不問屬於犯罪行為人與否，均應依
    刑法第38條第1 項規定宣告沒收。至送鑑定時試射之制式子
    彈1 顆及非制式子彈3顆，雖原具殺傷力，但試射後已不存
    在，其所留彈頭、彈殼，並非違禁物，無庸併予宣告沒收，
    附此敘明。
三、被告仍執本案搜索不合法、其有自首等詞提起上訴，均無理
    由，應予駁回。　　
肆、退併辦部分（110年度偵字第5620號）：
一、移送併辦意旨略以：被告於108年10月1日前某日，向不詳成
    年人取得而非法持有具有殺傷力口徑9x19mm制式子彈5顆、
    金屬彈殼組合直徑9.0mm金屬彈頭非制式子彈2顆（下稱B子
    彈）等事實，且此部分與前揭查扣之本案槍彈（下稱A槍彈
    ），具有一罪關係等語。
二、按繼續犯，係指行為人以單一犯罪之意思及行為，持續地侵
    害一個法益，在法益侵害之狀態未除去前，該犯罪行為仍繼
    續進行，縱有數個繼續實行之行為，考量其違法內涵之一體
    性，在評價上仍然視為單一行為，論以單純一罪為已足；倘
    依客觀事證，可認其主觀之單一犯意已中斷，縱仍利用原繼
    續犯之狀態而為，尚難評價為單一行為，應認係另行起意，
    為不同之數行為，而以數罪論處。持有槍、彈罪，其持有之
    繼續為行為之繼續，屬繼續犯，亦即一經意圖犯罪而持有槍
    、彈，罪即成立，其犯罪之完結須繼續至持有行為終了之時
    為止。然而行為人若同時持有槍枝、數顆子彈（A 、B 部分
    ），於持有行為繼續中，倘已經司法警察（官）或檢察官查
    獲其中部分槍彈（A 部分），行為人於遭查獲之際，其反社
    會性及違法性既具體表露，並有受法律非難之認識，應認其
    主觀上之單一決意及客觀上之繼續行為，俱因此而中斷，原
    繼續犯之犯行至查獲時即告終止。若行為人遭查獲後，猶再
    繼續持有其他尚未被查獲之子彈（B 部分），應認係另行起
    意，難謂其主觀上與查獲前之犯罪行為係出於同一犯意，為
    先前持有行為之繼續，自非屬同一案件。又案件起訴後，檢
    察機關就認有裁判上一罪關係之事實函請法院併案審理，該
    移請併辦公函，旨在促使法院注意，其性質非屬訴訟上之請
    求。倘法院審理結果，認該犯罪與起訴部分無實質上或裁判
    上一罪之關係，因該部分未據提起公訴，應將之退由移送併
    辦機關處理，不得加以裁判。
三、依前揭說明，被告於108年10月1日15時50分許經警查獲A槍
    彈後，繼續持有B子彈至109年10月24日遭查獲為止，此部分
    行為在法律評價上，應認係另行起意，而為一獨立之持有子
    彈行為，核與檢察官起訴被告持有A槍彈之犯行，並無實質
    上或裁判上一罪之關係，該部分既未據提起公訴，而僅由臺
    灣士林地方檢察署函請本院併案審理，自不得加以裁判，應
    退由移送併辦機關處理，附此敘明。
據上論斷，應依刑事訴訟法第368條，判決如主文。
本案經檢察官周懿君提起公訴，檢察官謝志明到庭執行職務。
中　　華　　民　　國　　111 　年　　7 　　月　　20    日
                  刑事第二十庭  審判長法　官  張紹省
　　　　　　　　　　　　　　　　　　　法　官  吳祚丞
　　　　　　　　　　　　　　　　　　　法　官  蕭世昌
以上正本證明與原本無異。
如不服本判決，應於收受送達後20日內向本院提出上訴書狀，其
未敘述上訴之理由者並得於提起上訴後20日內向本院補提理由書
（均須按他造當事人之人數附繕本）「切勿逕送上級法院」。
                                      書記官　吳建甫
中　　華　　民　　國　　111 　年　　7 　　月　　20　　日
附錄：本案論罪科刑法條全文
修正前槍砲彈藥刀械管制條例第8條
未經許可，製造、販賣或運輸鋼筆槍、瓦斯槍、麻醉槍、獵槍、
空氣槍或第四條第一項第一款所定其他可發射金屬或子彈具有殺
傷力之各式槍砲者，處無期徒刑或5 年以上有期徒刑，併科新臺
幣1 千萬元以下罰金。
未經許可，轉讓、出租或出借前項所列槍枝者，處5 年以上有期
徒刑，併科新臺幣1 千萬元以下罰金。
意圖供自己或他人犯罪之用，而犯前二項之罪者，處無期徒刑或
7 年以上有期徒刑，併科新臺幣1 千萬元以下罰金。
未經許可，持有、寄藏或意圖販賣而陳列第一項所列槍枝者，處
3 年以上10年以下有期徒刑，併科新臺幣7 百萬元以下罰金。
第一項至第三項之未遂犯罰之。
犯第一項、第二項或第四項有關空氣槍之罪，其情節輕微者，得
減輕其刑。
槍砲彈藥刀械管制條例第12條
未經許可，製造、販賣或運輸子彈者，處1 年以上7 年以下有期
徒刑，併科新臺幣5 百萬元以下罰金。
未經許可，轉讓、出租或出借子彈者，處6 月以上5 年以下有期
徒刑，併科新臺幣3 百萬元以下罰金。
意圖供自己或他人犯罪之用，而犯前二項之罪者，處3 年以上10
年以下有期徒刑，併科新臺幣7 百萬元以下罰金。
未經許可，持有、寄藏或意圖販賣而陳列子彈者，處5 年以下有
期徒刑，併科新臺幣3 百萬元以下罰金。
第一項至第三項之未遂犯罰之。